【裁判字號】    92,上訴,3798
【裁判日期】    921118
【裁判案由】    偽造文書等
【裁判全文】
臺灣高等法院刑事判決                         九十二年度上訴字第三七九八號
    上  訴  人
    即  被  告  甲○○
右上訴人因自訴人丙○○等自訴詐欺等案件，不服臺灣士林地方法院九十二年度自字
第五十五號，中華民國九十二年六月九日第一審判決，提起上訴，本院判決如左：
    主  文
原判決關於甲○○部分撤銷。
甲○○行使偽造私文書，足以生損害於他人，處有期徒刑柒月。
    事  實
一、甲○○於民國八十二年間，因違反動產擔保交易法案件，經台灣板橋地方法院判
    處有期徒刑四月，於八十三年三月十日執行完畢，仍不知警惕。復於九十年四月
    五日，在臺北市○○區○○路二段一三０巷八號經營之曼菲妮美容坊召集互助會
    ，自任會首。邀集丙○○、乙○○、林文男、林美美、林美娥、江柏峰、邱家明
    、李金助、江錦、梁立信、梁順成、詹文全、郭德霖、鄭榮南（兩會）、蕭立智
    、張志磏、黃俊傑、劉玉意等會員，連同其本人參與一會及會首共計二十一會、
    每會新臺幣（下同）二萬元，每月五日下午二點在上址開標。九十年四月五日起
    標，首會由會首取得，會期至九十一年十二月五日止，底標二千元，採內標方式
    。嗣甲○○因生意經營不善，經濟狀況窘迫，資金週轉因難，遂意圖為自己不法
    之所有，於九十一年六月五日下午開標時，擅自冒用會員林文男名義，簽其姓名
    ，填寫標息三千五百元，偽造標單，持以行使投標而得標後，即向各活會會員訛
    稱林文男得標，向林文男佯稱他人得標，致使活會會員及林文男等不疑有詐，各
    交付會款一萬六千五百元，足以生損害於林文男及其他活會會員。嗣至九十一年
    十一月五日最後二會時，甲○○未能將尾會會款交予活會會員丙○○、乙○○姐
    弟，經丙○○等向其他會員查詢核對，始知受騙。
二、案經被害人丙○○、乙○○提起自訴。
    理  由
一、右揭犯罪事實，業據上訴人即被告甲○○於原審及本院審理中坦承不諱（見原審
    卷第五十九頁、第六十頁、第六十八頁、本院九十二年十一月四日審判筆錄），
    核與自訴人丙○○、乙○○所具書狀及丙○○到庭陳述之情節相符，並經證人即
    被冒標之會員林文男到庭證述明確，復有互助會約定書、支票、退票理由單等影
    本及被告所書立之刑事自白狀在卷可稽（見原審卷第五十九頁、第六十頁）。本
    件事證明確，被告犯行堪以認定，應予依法論科。
二、查被告於字條上冒用林文男之簽名，書寫欲標之利息，依民間互助會之習慣及特
    約表示標取會款之標單，為刑法第二百二十條第一項之準文書。被告偽造該標單
    並持以行使，冒標會款，自足以生損害於林文男及其他活會會員，核其所為，係
    犯刑法第二百十六條、第二百十條之行使偽造私文書罪及同法第三百三十九條第
    一項之詐欺取財罪。被告偽造署押為偽造私文書之階段行為，偽造私文書後持以
    行使，其偽造之低度行為應為行使之高度行為所吸收，不另論罪。被告以一冒標
    行為向林文男及其他活會會員詐取會款，係一行為觸犯數詐欺罪名，為想像競合
    犯，應從一重處斷。被告行使偽造私文書，用以詐欺取財，所犯二罪間，有方法
    與結果之牽連關係，應從較重之行使偽造私文書罪處斷。自訴人雖漏未就被告行
    使偽造私文書之犯行一併提起自訴，惟與起訴詐欺有罪部分有牽連犯之裁判上一
    罪關係，為起訴效力所及，法院自得併予審判，附此說明。
三、原審對被告為有罪科刑之判決，固非無見。惟查：(一)原判決據上論斷欄，漏引刑
    法第二百二十條第一項之條文，有所疏漏。(二)原審對被告之妻許玲真認不構成共
    犯，為無罪之判決。但對被告之犯罪事實，認被告與許玲真共同召集民間互助會
    ，共同主持會務，被告僅掛名為會首，似又指二人共犯，尚有未洽。(三)原審量刑
    理由，審酌被告有違反動產擔保交易法之前科，但其犯罪事實漏未記載科刑理由
    ，失其依據，亦有未合，自屬無可維持。被告上訴意旨，認原判決量刑過重，就
    原審適法範圍裁量權之行使為爭執，雖不足採，但原判決既有可議，自應由本院
    將原判決撤銷改判。爰審酌被告有違反動產擔保交易法之犯罪科刑紀錄，有本院
    被告全國前案紀錄表存卷可按，及其犯罪之動機、目的、手段、所生危害，犯罪
    後仍未賠償自訴人等被害人之損害等一切情狀，量處與原審相同如主文第二項所
    示之刑，以資懲儆。被告偽造之標單，於開標後隨即丟棄，業已滅失，無庸為沒
    收之諭知。
四、據上論斷，應依刑事訴訟法第三百六十九條第一項前段、第三百六十四條、第三
    百四十三條、第三百九十九條第一項前段、刑法第二百十六條、第二百十條、第
    二百二十條第一項、第三百三十九條第一項、第五十五條、罰金罰鍰提高標準條
    例第一條前段，判決如主文。
中      華      民      國    九十二    年     十一     月     十八     日
                            臺灣高等法院刑事第五庭
                                審判長法  官  曾  德  水
                                      法  官  楊  貴  雄
                                      法  官  趙  功  恆
右正本證明與原本無異。
如不服本判決，應於收受送達後十日內向本院提出上訴書狀，其未敘述上訴之理由者
並得於提起上訴後十日內向本院補提理由書（均須按他造當事人之人數附繕本）。
                                      書記官  孫  佩  琳
中      華      民      國    九十二    年     十一     月     十八     日
附錄：本案論罪科刑法條全文
刑法第二百十條
偽造、變造私文書，足以生損害於公眾或他人者，處五年以下有期徒刑。
刑法第二百十六條
行使第二百十條至第二百十五條之文書者，依偽造、變造文書或登載不實事項或使登
載不實事項之規定處斷。
刑法第三百三十九條第一項
意圖為自己或第三人不法之所有，以詐術使人將本人或第三人之物交付者，處五年以
下有期徒刑、拘役或科或併科一千元以下罰金。


司法院資訊處製作；財團法人民間司法改革基金會備份。
